臺灣高等法院臺南分院刑事裁定　　　　 96年度交抗字第148號
抗　告　人
即受處分人　甲○○
上列抗告人因違反道路交通管理處罰條例案件，不服臺灣嘉義地
方法院中華民國九十六年八月卅一日所為第一審裁定（九十六年
交聲字第一六六號），提起抗告，本院裁定如下：
    主  文
抗告駁回。
    理  由
一、抗告意旨略以：(一)舉發警員離案發地點，有一、二十公尺遠
    ，時值深夜，警員僅憑目視，即認抗告人有闖紅燈事實，難
    保無視覺誤差。又警員並未提出錄影帶為證，自難令人信服
    。(二)抗告期間內，不應再予加罰，抗告人願承擔原定罰款。
    為此，提起抗告，求為撤銷原裁定，另為適法裁定云云。
二、原處分意旨略以：受處分人甲○○於民國（下同）九十六年
    一月一日晚上十一時三十分許，駕駛Ｇ八三－八九七號重型
    機車，行經嘉義市○○路與和平路交岔路口時，因行經有燈
    號管制交岔路口闖紅燈，經嘉義市警察局第二分局南門派出
    所警員製單舉發。嗣受處分人提出申訴，經原處分機關調查
    結果，認受處分人確有駕車行經有燈號管制交岔路口闖紅燈
    違規行為，乃依道路交通管理處罰條例第五十三條第一項及
    第六十三條規定，於九十六年七月十六日，對受處分人裁處
    新台幣（下同）四千五百元罰鍰，並記違規點數三點等情。
三、原審裁定意旨略以：受處分人上開違規事實，業據舉發警員
    江玉銀於原審證稱：（九十六年一月一日晚上十一時三十分
    許，你在何地做何事情？）我在民族路和和平路口，我和另
    外一位警員作執勤稽查，我們在民族路上離路口約一、二十
    公尺，我和另位張志富警員站在一起，當時受處分人闖紅燈
    ，我們攔她下來；現在印象比較模糊，我和張志富警員討論
    後，回想受處分人應是從民族路由西向東前進；（當時受處
    分人有無承認闖紅燈？）依我的情形，如有違規，我一定會
    先告知，看違規的人是否有什麼陳述，如沒陳述，我們就舉
    發；如有陳述，當時我們就會探討違規的人所述是否有理；
    因我們站在離路口一、二十公尺，可看的很清楚，所以我們
    會先告訴違規者闖紅燈的事實；（你認知什麼是闖紅燈？）
    可以看到紅燈，所有的人都停下來，違規的人還是闖過去；
    如進入路口時是黃燈情形，我不會攔下來，我會順利讓他通
    過，但如已經紅燈三到五秒，又跟著進入路口，我才會攔他
    下來；（如受處分人所述，在綠燈或黃燈的時進入路口，等
    紅燈再出來，這種情形是否會攔下？）那路口不可能塞車；
    如果受處分人所述，她在路口應知道有變燈號，我在想她可
    能一時沒辦法反應過來，已經變成紅燈，還騎進去路口，才
    會有所謂的進退兩難情形；但我確實看到紅燈，才攔她下來
    等語（詳原審卷二至四頁）。又受處分人於原審亦供稱，當
    時警員站在路口僅約幾公尺而已等語（詳原審卷三頁），則
    舉發警員既僅站在離路口幾公尺處，當能清楚看見受處分人
    有無於該交岔路口闖紅燈行為。參以舉發警員與受處分人素
    不相識，二者亦無仇怨，舉發警員自無甘冒偽證罪責，而誣
    陷受處分人，故舉發警員上開證詞，應屬可信。受處分人所
    辯，尚難採信。綜上所述，受處分人確於上述時地，駕車行
    經有燈號管制交岔路口闖紅燈違規行為。再者，本件應到案
    日期為九十六年一月十六日前，而受處分人係當場簽收上開
    舉發違反道路交通管理事件通知單，竟迄原處分機關於九十
    六年七月十六日裁決時，仍未繳納罰鍰，顯已逾應到案期限
    六十日以上，原處分機關依道路交通管理處罰條例第五十三
    條第一項、第六十三條及違反道路交通管理事件統一裁罰基
    準表規定，對受處分裁處最高額即新台幣四千五百元，並記
    違規點數三點，經核尚屬妥適，並無違誤。因認本件受處分
    人之異議，為無理由，而駁回受處分人聲明異議。
四、本院經核，原裁定認事用法，均無違誤。至抗告意旨，就原
    裁定所為指摘各情，茲分述如下：
  (一)抗告意旨稱：時值深夜，警員離路口一、二十公尺，應有誤
    判云云。惟舉發警員江玉銀於原審業已證稱：因我們站在離
    路口僅一、二十公尺，所以可看得很清楚，如進入路口時是
    黃燈，我會讓他通過，但若已經紅燈三至五秒，才進入路口
    ，我就會攔下來等語；抗告人於原審亦自承，警員離路口約
    幾公尺，則當時警員江玉銀所站位置，距民族路與和平路交
    岔路口既僅有一、二十公尺，又時值深夜，依通常經驗，燈
    號變換，當屬更顯明晰，依當時客觀情狀，警員江玉銀對該
    路口燈號變換及有無人闖紅燈，應可明確判斷無疑；又警員
    江玉銀與抗告人並無怨隙，當無故意攀誣必要；再者警員執
    行公務時，本身即受有行政懲處責任監督，其又到庭具結作
    證，更係以刑事責任擔保其證言真實，故警員江玉銀上開證
    述，應無不可信。此外復有嘉義市警察局嘉市警交字第Ｌ00
    000000號舉發違反道路交通管理事件通知單、交通部公路總
    局嘉義區監理所嘉義市監理站嘉監義裁字第裁76Ｌ00000000
    號違反道路交通管理事件裁決書在卷可參（詳嘉義區監理所
    嘉義市監理站處理交通違規聲明異議案件卷宗一至二頁）。
    是抗告人於前述時地，駕駛上開重型機車，行經設有燈光號
    誌管制設施交岔路口時，有闖紅燈違規行為，應可確認。
  (二)抗告意旨另謂，警員僅憑目視而認其有闖紅燈違規事實，卻
    未提出錄影帶舉證，無法令人信服云云。惟按警察舉發交通
    違規行為，不以照相或錄影為必要證明方法，若強求各種交
    通違規行為，均需以照相或錄影為其裁罰依據，事實上，殆
    不可行，蓋諸多違規行為發生難以預期，違規狀態稍縱即逝
    ，如闖紅燈（在未設置闖紅燈自動照相儀器處所）；未戴安
    全帽騎士見警攔查，隨即戴上安全帽；未繫安全帶汽車駕駛
    見警攔查，隨即繫上安全帶等情形，根本無法期待此類違規
    行為均須照相為證，且警察係在現場執行維持交通勤務，該
    路段交通繁忙情況，必較一般路段為甚，警察在現場執行交
    通勤務時，係立於親自見聞事實，應無可能恣意擅斷。是本
    件縱未有照相、錄影存證，但抗告人既確於上開時地，駕駛
    機車闖紅燈違規事實，自應處罰。再者，警員舉發交通違規
    案件，本質為行政行為，本可依事件性質及舉發當時其他相
    關狀況，而為不同方式取締或逕行舉發，此為執行公權力所
    必然，而非必以照相或攝影等方式為之。是公務員執行職務
    係代表國家行使公權力，本即具有公信力，如謂公務員一切
    行政行為均需預留證據以證其實，則國家行政勢必窒礙難行
    ，據此刑事訴訟法就犯罪證據有關規定與行政秩序罰之交通
    違規裁罰本質不合部分，自不在準用之列。本院應認交通勤
    務警察舉發交通違規事件時，若為其親眼所見並有相當證據
    足認駕駛人確有違規行為，則其舉發即應推定為真正，並非
    以有照片、錄影帶等存證為必要。抗告人辯稱，警員舉發違
    規闖紅燈，需提出相關證據為證云云，容有誤解。
  (三)末按違反道路交通管理事件行為人，未依規定自動繳納罰鍰
    或未依規定到案聽候裁決，處罰機關應依基準表於舉發違反
    道路交通管理事件通知單送達且逾越應到案期限六十日之三
    個月內，逕行裁決之，違反道路交通管理事件統一裁罰基準
    及處理細則第四十四條第一項定有明文。又汽車（機器腳踏
    車）駕駛人違反道路交通管理處罰條例第五十三條第一項規
    定，於到案期限內繳納罰鍰或到案聽候裁決者，得僅繳納最
    低罰鍰額新台幣一千八百元；逾越應到案期限六十日以上，
    公路主管機關得令駕駛人繳納罰鍰或逕行裁決處罰最高額新
    台幣四千五百元罰鍰，並記違規點數三點，有違反道路交通
    管理事件統一裁罰基準表在卷可參。查本件舉發違反道路交
    通管理事件通知單，載明抗告人應到案日期，為九十六年一
    月十六日前，抗告人甲○○既未於到案期間內，自動繳納罰
    鍰，亦未到案聽候裁決。依上規定，即不得逕罰以最低額。
    又抗告人遲至九十六年七月十六日，仍未繳納罰鍰，已逾越
    應到案期限六十日以上，則嘉義市監理站依上開違反道路交
    通管理事件統一裁罰基準表，於九十六年七月十六日，以裁
    決書，裁處抗告人應繳納新台幣四千五百元罰鍰，並記違規
    點數三點，於法並無不合。
五、綜上所述，抗告意旨，對原裁定所為指摘各情，依上所述，
    均無理由，應予駁回。
據上論斷，應依刑事訴訟法第四百十二條，裁定如主文。
中　　華　　民　　國　　96　　年　　10　　月　　24　日
                    刑事第六庭  審判長法　官  蔡崇義
　　　　　　　　　  　　　　　　    　法  官  杭起鶴
　　　　　　　　　　  　　　　　　    法  官  董武全
以上正本證明與原本無異。
不得再抗告。
　　　　　　　　　　　　　　　　　　　書記官  許美惠
中　　華　　民　　國　　96　　年　　10　　月　　24　日
